臺灣基隆地方法院民事簡易判決
111年度基簡字第847號
原      告  詹淑冷  


被      告  陳明輝  

            陳  幼  

            陳靜怡  


            陳怡君  

            陳忠毅  


            陳素真  

            陳素秋  


            詹健弘  


            詹淑娟  

            詹若綺  


            詹金祥  

            詹宜玟  

兼上列2人法 詹金龍  
定代理人              
上列當事人間分割共有物事件，本院於民國111年10月27日言詞
辯論終結，判決如下：
    主 　　 文
兩造公同共有坐落基隆市○○區○○○○○○○○段○○○○○○○○○○○號地號土
地及其上門牌號碼基隆市○○區○○街○○○號建物，應予變價分割，
所得價金由兩造依附表二之應繼分比例分配。
訴訟費用由被告陳明輝、陳幼、陳靜怡、陳怡君各負擔二十八分
之五，被告陳忠毅、陳素真、陳素秋負擔七分之一，被告詹健弘
、詹淑娟各負擔四十二分之一，被告詹若綺負擔一百二十六分之
四，被告詹金祥、詹宜玟、詹金龍負擔一百二十六分之四，餘由
原告負擔。
    事實及理由
壹、程序事項
一、因不動產之物權或其分割或經界涉訟者，專屬不動產所在地
    之法院管轄，民事訴訟法第10條第1項定有明文。本件原告
    請求被告陳明輝、陳幼、陳靜怡、陳怡君、陳忠毅、陳素真
    、陳素秋、詹健弘、詹淑娟、詹若綺、詹金祥、詹宜玟、詹
    金龍（下稱陳明輝等13人）分割兩造共有坐落基隆市○○區○○
    ○○○○○○段00000○00000號地號土地（下稱系爭土地）及其上
    門牌號碼基隆市○○區○○街00號建物（下稱系爭建物，與系爭
    土地合稱系爭不動產），位於本院轄區，依首開規定，本件
    訴訟專屬本院管轄，合先敘明。
二、陳明輝等13人經合法通知，均未於言詞辯論期日到場，核無
    民事訴訟法第386條各款所列情形，依同法第436條第2項、
    第385條第1項前段規定，准原告之聲請，由其一造辯論而為
    判決。
貳、實體事項　　
一、原告主張：被繼承人陳金治於民國87年11月23日死亡，所留
    遺產為系爭不動產，並由兩造共同繼承，應繼分比例如附表
    一所示，因無法協議分割，且系爭建物僅有1層，不能原物
    分割予共有人，為求有效發揮系爭不動產之經濟利用價值，
    訴請准予變價分割系爭不動產等語。並聲明：兩造共有之系
    爭不動產准予變價分割，所得價金按附表一所示比例分配。
二、陳明輝等13人經合法通知未到庭爭執，亦未提出書狀為何聲
    明或陳述以供本院參酌。
三、原告請求准予分割兩造被繼承人陳金治之遺產即系爭不動產，並主張以變價分割方式為之，本院判斷如下： 
  ㈠繼承人得隨時請求分割遺產，但法律另有規定或契約另有訂定者，不在此限；繼承人有數人時，在分割遺產前，各繼承人對於遺產全部為公同共有；公同共有物之分割，除法律另有規定外，準用關於共有物分割之規定；各共有人，除法令另有規定外，得隨時請求分割共有物，但因物之使用目的不能分割或契約訂有不分割之期限者，不在此限。民法第1164條、第1151條、第830條第2項、第823條第1項分別有明文。又遺產繼承人，除配偶外，依左列順序定之：一、直系血親卑親屬。二、父母。三、兄弟姊妹。四、祖父母。前條所定第一順序之繼承人，以親等近者為先。第1138條所定第一順序之繼承人，有於繼承開始前死亡或喪失繼承權者，由其直系血親卑親屬代位繼承其應繼分。同一順序之繼承人有數人時，按人數平均繼承。民法第1138條、第1139條、第1140條及第1141條本文亦有明文。經查，被繼承人陳金治於87年11月23日死亡，其父母均先其死亡，陳金治與陳文學育有子女陳森、陳幼、陳對、陳明輝、詹陳絨、陳柏宏、陳靜怡、陳彩、陳怡君，陳文學、陳對、陳彩先於陳金治死亡，陳對及陳彩並無子嗣，陳金治遺產應由陳森、陳幼、陳明輝、詹陳絨、陳柏宏、陳靜怡、陳怡君繼承；陳森於93年12月28日死亡，遺產由子女陳素真、陳素秋、陳忠毅繼承；詹陳絨於91年12月1日死亡，遺產應由配偶詹再添及子女詹朝欽、詹淑冷、詹健弘、詹淑娟、詹若綺繼承，詹再添於103年6月25日死亡，遺產應由子女詹朝欽、詹淑冷、詹健弘、詹淑娟、詹若綺繼承，惟詹健弘、詹淑娟均拋棄繼承；陳柏宏於99年5月27日死亡，並無子嗣，遺產應由兄弟姐妹陳幼、陳明輝、陳靜怡、陳怡君繼承；詹朝欽之配偶沈小雅先於105年4月28日死亡，詹朝欽於110年2月21日死亡，詹朝欽遺產應由子女詹金龍、詹金祥、詹宜玟繼承，故陳金治所遺系爭不動產應由兩造繼承而為公同共有，經訴外人台新資產管理股份有限公司於106年間以兩造為繼承人、再轉繼承人代位辦理繼承登記，且系爭不動產即為陳金治、陳森、陳柏宏、詹陳絨、詹再添之全部遺產等情，已有原告提出系爭土地登記第二類謄本、本院103年10月8日基院曜家順103司繼字第439號函等件影本及繼承系統表、除戶戶籍謄本、兩造戶籍謄本為證，且有卷附基隆市地政事務所111年8月23日基地所資字第1110104264號函所附系爭不動產於106年9月22日以繼承為原因所辦理移轉登記為兩造公同共有之登記資料、基隆市稅務局111年8月26日基稅房貳字第1110015087號函所附系爭房屋稅籍證明書可參，復為原告所不爭執，而陳明輝等13人經合法通知未到庭爭執，亦未提出書狀為何聲明或陳述，堪信屬實。　
  ㈡公同共有物之分割，除法律另有規定外，準用關於共有物分
    割之規定。共有物之分割，依共有人協議之方法行之。分割
    之方法，不能協議決定者，或於協議決定後因消滅時效完成
    經共有人拒絕履行者，法院得因任何共有人之請求，命為下
    列之分配：一、以原物分配於各共有人。但各共有人均受原
    物之分配顯有困難者，得將原物分配於部分共有人。二、原
    物分配顯有困難時，得變賣共有物，以價金分配於各共有人
    ；或以原物之一部分分配於各共有人，他部分變賣，以價金
    分配於各共有人。民法第830條第2項、第824條第1項、第2
    項分別定有明文。又分割共有物，究以原物分割或變價分配
    其價金，法院應斟酌當事人之聲明、共有物之性質、經濟效
    用及全體共有人利益等，公平裁量，不受共有人主張之拘束
    。所謂原物分配有困難，係指共有物性質上不能以原物分配
    或以原物分配有困難之情形，例如共有物本身無法為原物分
    割，或雖非不能分割，然分割後將顯然減損其價值或難以為
    通常使用（最高法院98年度台上字第223號判決要旨參照）
    。經查，系爭土地面積為46平方公尺，有土地登記第二類謄
    本可稽，按原告主張之附表一應繼分比例分配結果，即使是
    被告陳明輝、陳幼、陳靜怡及陳怡君所得面積僅約8.2平方
    公尺，難以利用開發，有悖於土地完整開發之經濟效益與共
    有人之利益，且系爭建物為未辦理建物所有權第一次登記之
    磚石造1層樓建物，無法依兩造之應繼分比例分配之，原告
    係主張以變賣方式分割，而被告經合法通知，並未提出分割
    方案，或表明願取得系爭不動產全部而以金錢補償原告，本
    院斟酌系爭不動產之面積、型態、使用情形、兩造之意願及
    利益等一切情狀，認以原物分配或以原物分配予部分共有人
    並以金錢補償未受分配共有人之方法分割系爭不動產，並非
    妥適，應以變賣系爭不動產，並按各共有人應繼分比例分配
    價金之分割方法，較為適當公平，且有利於系爭不動產整體
    之利用而符經濟效益。
　㈢遺產之分割，係以消滅遺產之公同共有關係為目的，須繼承
    人全體始得為之，且請求分割遺產，應以全部遺產為整體分
    割，不得以遺產中各個財產為分割之對象。系爭不動產原為
    陳金治所有，陳金治於87年11月23日死亡，由訴外人台新資
    產管理股份有限公司於106年間以兩造為繼承人、再轉繼承
    人代位辦理繼承登記而為公同共有，原告並非陳森、詹朝欽
    之繼承人，本不得請求就陳森、詹朝欽所遺之遺產為分割，
    且陳森之繼承人即被告陳素真、陳素秋、陳忠毅及詹朝欽之
    繼承人即被告詹金龍、詹金祥、詹宜玟始終均未到庭，亦未
    以書狀為何陳述，自無從認系爭不動產業經全體公同共有人
    全部同意就該公同共有之財產為分割，則被告陳素真、陳素
    秋、陳忠毅就系爭不動產被繼承人陳森分割取得部分，被告
    詹金龍、詹金祥、詹宜玟就系爭不動產被繼承人詹朝欽分割
    取得部分仍保持公同共有，從而本院就被告陳素真、陳素秋
    、陳忠毅、詹金龍、詹金祥、詹宜玟所分割取得部分，僅諭
    知公同共有。
四、綜上所述，原告請求就系爭不動產准予變賣，變賣所得價金
    按兩造按附表二所示應繼分比例分配之，為有理由，應予准
    許。
五、因分割共有物而涉訟，由敗訴當事人負擔訴訟費用顯失公平
    者，法院得酌量情形，命勝訴之當事人負擔其一部，民事訴
    訟法第80條之1定有明文。又查裁判分割遺產之形成訴訟，
    法院決定遺產分割之方法時，應斟酌何種分割方法較能增進
    共有物之經濟效益，並兼顧兩造之利益，以決定適當之分割
    方法，不受起訴聲明之拘束，亦不因何造起訴而有不同。本
    件原告請求裁判分割遺產，意在消滅兩造間對於遺產之公同
    共有關係，使各共有人單獨取得各自分得部分之使用權能，
    堪認兩造均因系爭不動產分割而蒙其利，故關於訴訟費用之
    負擔，應由兩造各按其應繼分比例負擔，方不致失衡，爰諭
    知兩造訴訟費用負擔之比例如主文第2項所示。
六、結論：本件原告之訴為有理由，依民事訴訟法第436條第2項
    、第385條第1項前段、第80條之1，判決如主文。
中　　華　　民　　國　　111 　年　　11　　月　　10　　日
                  基隆簡易庭法　官　陳湘琳　　　　　
以上正本係照原本作成。
對於本件判決如有不服，應於收受送達後20日內向本院提出上訴
書狀，上訴於本院合議庭，並按他造當事人之人數附具繕本。如
委任律師提起上訴者，應一併繳納上訴審裁判費。
中　　華　　民　　國　　111 　年　　11　　月　　10　　日
　　                        書記官　陳柏宏
附表一：
編號 繼承人 應繼分比例 1 詹淑冷 126分之4 2 陳明輝 28分之5 3 陳幼 28分之5 4 陳靜怡 28分之5 5 陳怡君 28分之5 6 陳忠毅 21分之1 7 陳素貞 21分之1 8 陳素秋 21分之1 9 詹健弘 42分之1 10 詹淑娟 42分之1 11 詹若琦 126分之4 12 詹金龍 378分之4 13 詹金祥 378分之4 14 詹宜玟 378分之4 
附表二︰
編號 繼承人 應繼分比例 1 詹淑冷 126分之4 2 陳明輝 28分之5 3 陳幼 28分之5 4 陳靜怡 28分之5 5 陳怡君 28分之5 6 陳忠毅、陳素貞、陳素秋 公同共有7分之1（共同繼承陳森之應繼分7分之1）　 7 詹健弘 42分之1 8 詹淑娟 42分之1 9 詹若琦 126分之4 10 詹金龍、詹金祥、詹宜玟 公同共有126分之4（共同繼承詹朝欽之應繼分126分之4）